【裁判字號】    97,訴,890
【裁判日期】    970930
【裁判案由】    毒品危害防制條例
【裁判全文】
臺灣士林地方法院刑事判決               97年度訴字第890號
    公  訴  人  臺灣士林地方法院檢察署檢察官
    被      告  甲○○
                        （另案於臺灣高雄女子監獄執行中，
上列被告因毒品危害防制條例案件，經檢察官提起公訴（97年度
毒偵字第1285號），被告於準備程序時就被訴事實為有罪之陳述
，本院合議庭裁定改由受命法官獨任進行簡式審判程序，茲判決
如下：
    主  文
甲○○施用第一級毒品，處有期徒刑陸月，如易科罰金，以新台
幣壹仟元折算壹日。
扣案之第一級毒品海洛因壹小包（淨重壹點伍公克）沒收銷燬
之，扣案之注射針筒壹支沒收。
    事  實
一、甲○○前於民國（下同）96年間因施用第1 級毒品案件，經
    送觀察、勒戒後，認無繼續施用毒品之傾向，於97年4 月17
    日經臺灣士林地方法院檢察署檢察官以97年度毒偵緝字第56
    號、97年度毒偵字第826 號為不起訴處分確定，並於97年4
    月18日執行完畢釋放出所。詎其仍未戒除毒癮，復於前案觀
    察、勒戒執行完畢釋放後5 年內，又基於施用第一級毒品海
    洛因之犯意，於97年5 月28日下午2 時許，在臺北市北投區
    國軍北投醫院廁所內，以針筒注射之方式，施用第一級毒品
    海洛因1 次。嗣於97年6 月1 日凌晨0 時50分許，其搭乘由
    郭成德駕駛之車牌號碼607-CR號計程車，在臺北縣淡水鎮○
    ○街○ 段346 巷口，為警攔檢盤查，當場扣得其手中持握之
    第1 級毒品海洛因1 小包（淨重1.35公克）及其所有供施用
    海洛因所用之注射針筒1 支等物，經警採其尿液送驗後確呈
    嗎啡陽性反應，始偵悉上情。
二、案經臺北縣政府警察局淡水分局報請臺灣士林地方法院檢察
    署檢察官偵查起訴。
    理  由
一、本件被告甲○○所犯非死刑、無期徒刑、最輕本刑為3 年以
    上有期徒刑之罪，或高等法院管轄第一審之案件，被告於本
    院準備程序進行中，就被訴事實為有罪之陳述，經告以簡式
    審判程序之旨，並聽取檢察官、被告之意見後，本院合議庭
    始裁定改由受命法官獨任依簡式審判程序進行審理，是本件
    之證據調查，依刑事訴訟法第273 條之2 規定，不受同法第
    159 條第1 項、第161 條之2 、第161 條之3 、第163 條之
    1 及第164 條至第170 條規定之限制，合先敘明。
二、上揭事實，迭據被告甲○○於警詢時及偵審中均坦承不諱，
    復有扣案之第1 級毒品海洛因1 小包（淨重1.35公克）及注
    射針筒1 支等物可資佐證，且被告為警查獲後所採集之尿液
    ，經送請台灣檢驗科技股份有限公司以「氣相層析質譜儀法
    」確認檢驗之結果，呈嗎啡陽性反應，此有該公司出具之97
    年6 月13日濫用藥物檢驗報告1 紙及臺北縣政府警察局淡水
    分局查獲毒品案件被移送者姓名代碼對照表1 張附卷可稽，
    是被告前開自白，核與事實相符，應可採信。
三、按毒品危害防制條例係於92年7 月9 日修正公布，自93年1
    月9 日起施行。修正後已刪除2 犯及3 犯之規定，一改修法
    前繁雜之處遇程序，僅將施用毒品者簡化區分為初犯、再犯
    ，並認施用毒品者係屬病患性犯人，以觀察、勒戒戒除其身
    癮，並以強制戒治去除其心癮。經觀察、勒戒或強制戒治執
    行完畢釋放後，若係5 年後再犯該條例第10條施用毒品罪者
    ，與同條例第20條第1 項、第2 項關於「初犯」之處理方式
    相同，檢察官應先聲請法院裁定令被告入勒戒處所觀察、勒
    戒，並視有無繼續施用毒品傾向，決定應予釋放、為不起訴
    之處分，或應聲請法院裁定令入勒戒處所強制戒治；若係5
    年內「再犯」同條例第10條施用毒品罪者，依同條例第23條
    第2 項規定，檢察官則應依法追訴。查被告甲○○前於96年
    間，因施用第1 級毒品海洛因案件，經送觀察、勒戒後，認
    無繼續施用之傾向，而於97年4 月17日經臺灣士林地方法院
    檢察署檢察官以97年度毒偵緝字第56號為不起訴處分確定，
    並於同年月18日執行完畢釋放出所等情，有上開不起訴處分
    書及臺灣高等法院被告前案紀錄表各1 份在卷可稽。是本件
    被告施用第1 級毒品海洛因之時間係在前案觀察、勒戒執行
    完畢釋放後5 年內再犯，依上揭說明，本件既無再經觀察、
    勒戒及強制戒治之必要，且經檢察官提起公訴，本院自應予
    審理。
四、按海洛因為毒品危害防制條例第2 條第2 項第1 款所稱之第
    1 級毒品，故核被告所為，係犯毒品危害防制條例第10條第
    1 項之施用第1 級毒品罪。其持有第1 級毒品海洛因進而施
    用，持有毒品之行為為施用毒品之當然手段，不另論以持有
    毒品罪。爰審酌被告前已因施用毒品令入勒戒處所觀察勒戒
    ，經不起訴處分後，猶不能斷絕毒癮而一再施用，顯見其自
    制力薄弱，惟其施用毒品僅屬自殘行為，對於他人之法益尚
    無直接之侵害，且其犯後即坦承犯行，態度尚稱良好等一切
    情狀，量處如主文所示之刑，並諭知易科罰金之折算標準，
    以資懲儆。
五、扣案之白粉1 小包（淨重1.35公克），經以聯勤204 場製造
    之煙毒品檢驗A 包試劑初步檢驗結果，呈嗎啡、海洛因反應
    ，此有臺北縣政府警察局淡水分局查獲涉嫌毒品危害防制條
    例毒品初步鑑驗報告單1 紙在卷可參，既屬查獲之第1 級毒
    品，爰依毒品危害防制條例第18條第1 項前段之規定，不問
    屬於犯人與否，沒收銷燬之；另扣案之注射針筒1 支，查係
    被告所有，且供其施用海洛因之用，已經其供明在卷，應依
    刑法第38條第1 項第2 款之規定，併予宣告沒收。
據上論斷，應依刑事訴訟法第273 條之1 第1 項、第299 條第1
項前段，毒品危害防制條例第10條第1 項、第18條第1 項前段，
刑法第11條、第41條第1 項、第38條第1 項第2 款，判決如主文
。
本案經檢察官張紜瑋到庭執行職務。
中    華    民    國    97    年    9     月    30    日
                  刑事第五庭法  官   李育仁
以上正本證明與原本無異。
如不服本判決，應於收受送達後10日內向本院提出上訴書狀，其
未敘述上訴之理由者並得於提起上訴後20日內向本院補提理由書
（均須按他造當事人之人數附繕本）。
                            書記官   陳淑琪
中    華    民    國    97    年    9     月    30    日
附錄本判決論罪科刑依據之法條：
毒品危害防制毒品危害防制條例第10條
施用第一級毒品者，處6 月以上5 年以下有期徒刑。
施用第二級毒品者，處 3 年以下有期徒刑。


司法院資訊處製作；財團法人民間司法改革基金會備份。
